臺灣基隆地方法院基隆簡易庭民事判決
111年度基簡字第804號
原      告  林明霞  

訴訟代理人  蔡聰明律師                      
被      告  宋寶生  

訴訟代理人  李卡特  
上列當事人間請求損害賠償事件，原告就本院民國111年度交易
字第46號過失傷害案件提起刑事附帶民事訴訟，經本院刑事庭以
111年度交附民字第29號裁定移送而來，本院於111年10月26日辯
論終結，判決如下：
    主      文
被告應給付原告新臺幣壹拾萬柒仟捌佰參拾參元，及自民國一百
一十一年三月十七日起至清償日止，按週年利率百分之五計算之
利息。
原告其餘之訴駁回。
訴訟費用由被告負擔百分之十六，餘由原告負擔。
本判決第一項得假執行。但被告如以新臺幣壹拾萬柒仟捌佰參拾
參元為原告預供擔保，得免為假執行。 
原告其餘假執行之聲請駁回。
    事實及理由
一、原告主張：
    被告於民國109年8月1日下午7時55分左右，駕駛BAP-6195號
    自用小客車（下稱系爭Ａ車），沿基隆市信義區信一路（設
    有四線車道）往東之外側車道行駛，途經信一路147號之前
    方路段，為期以倒車方式完成側方停車之動作（即其欲將系
    爭Ａ車以倒車方式駛往右側路邊停放），竟未注意切換車道
    時，應禮讓直行車先行，兼未注意兩車間之安全距離，旋貿
    然往左前方斜切侵入左側中外車道，適有原告騎乘NET-5560
    號普通重型機車（下稱系爭Ｂ車）沿同向左側中外車道駛抵
    該處，系爭Ａ車遂與系爭Ｂ車發生擦撞，導致原告人車倒地並
    受有左膝擦傷併撕裂傷2公分、左肘挫擦傷、背部鈍傷、右
    側第四趾近端趾骨及第五趾遠端趾骨骨折等傷害（下稱系爭
    身體傷害）；因事發迄今，原告所受損害一概未獲任何填補
    ，是原告乃本於侵權行為之法律關係，請求被告賠償❶診療
    費新臺幣（下同）8,653元；❷住院費12,201元；❸車資19,84
    5元；❹醫療器材費3,135元；❺看護費132,000元；❻系爭Ｂ車
    修繕費9,880元；❼精神慰撫金500,000元。以上金額合計685
    ,714元，並聲明：被告應給付原告685,714元，及自起訴狀
    繕本送達之翌日起至清償日止，按週年利率5%計算之利息；
    願供擔保，請准宣告假執行。
二、被告答辯：
　　原告請求金額過高。
三、本院判斷：
  ㈠被告於109年8月1日下午7時55分左右，駕駛系爭Ａ車，沿基隆
    市信義區信一路（設有四線車道）往東之外側車道行駛，途
    經信一路147號之前方路段，為期以倒車方式完成側方停車
    之動作（即其欲將系爭Ａ車以倒車方式駛往右側路邊停放）
    ，疏未注意切換車道時，應禮讓直行車先行，兼未注意兩車
    間之安全距離，旋貿然斜切侵入左側中外車道（即其車頭先
    朝左前方斜切行駛），適有原告騎乘系爭Ｂ車沿同向左側中
    外車道駛抵該處，系爭Ａ車遂與系爭Ｂ車發生擦撞，導致原告
    人車倒地並受有系爭身體傷害；嗣刑事法院乃以111年度交
    易字第46號刑事判決，論被告犯過失傷害罪，並就被告處相
    應之有期徒刑在案。此除有原告提出之基隆市警察局道路交
    通事故現場圖、基隆市警察局道路交通事故初步分析研判表
    、系爭Ｂ車照片、原告傷處照片、衛生福利部基隆醫院診斷
    證明書等件為證（參見111年度交附民字第29號卷【下稱附
    民卷】第7頁至第19頁），並有本院111年度交易字第46號刑
    事判決在卷可稽（參見本院卷第11頁至第20頁），且經本院
    職權查詢臺灣高等法院被告前案紀錄暨核閱上開刑事案卷確
    認屬實（參見本院卷第33頁至第35頁、外放影卷），復據本
    院當庭向兩造確認無訛（本院卷第90頁至第91頁），乃兩造
    俱無爭執之事實。故依上開證據調查結果，本院首即堪信「
    被告為期以倒車方式完成側方停車之動作（即其欲將系爭Ａ
    車以倒車方式駛往右側路邊停放），疏未注意切換車道時，
    應禮讓直行車先行，兼未注意兩車間之安全距離，旋貿然斜
    切侵入左側中外車道（即其車頭先朝左前方斜切行駛）」，
    即為系爭事故發生之唯一肇事原因。
  ㈡按「汽車行駛時，駕駛人應注意車前狀況及兩車並行之間隔
    ，並隨時採取必要之安全措施，不得在道路上蛇行，或以其
    他危險方式駕車。」「汽車在同向二車道以上之道路（車道
    數計算，不含車種專用車道、機車優先道及慢車道），除應
    依標誌或標線之指示行駛外，並應遵守下列規定：變換車
    道時，應讓直行車先行，並注意安全距離。」「汽車倒車時
    ，應依下列規定：應顯示倒車燈光或手勢後，謹慎緩慢後
    倒，並應注意其他車輛及行人。」道路交通安全規則第94條
    第3項、第98條第1項第6款、第110條第2款訂有明文。又上
    開規定旨在保障公眾行車安全，核屬保護他人之法律，倘有
    違反，即應推定為有過失（民法第184條第2項規定參照）。
    承前㈠所述，被告為期以倒車方式完成側方停車之動作（即
    其欲將系爭Ａ車以倒車方式駛往右側路邊停放），疏未注意
    切換車道時，應禮讓直行車先行，兼未注意兩車間之安全距
    離，旋貿然斜切侵入左側中外車道（即其車頭先朝左前方斜
    切行駛），終至本件事故無可迴避如前，則被告自已明確違
    反道路交通安全規則之上揭規定，其有過失甚明。第按因故
    意或過失，不法侵害他人之權利者，負損害賠償責任；汽車
    、機車或其他非依軌道行駛之動力車輛，在使用中加損害於
    他人者，駕駛人應賠償因此所生之損害，民法第184條第1項
    前段、第191條之2前段亦有明定。本件被告既違反交通法規
    以致事故發生，則被告之過失行為與原告因系爭事故所蒙受
    之損害間，當然具有相當因果關係，準此，被告自應依法對
    原告負過失侵權行為之損害賠償責任。茲就原告主張之損害
    範圍，逐項審酌如下：
  ⒈診療費8,653元：
　⑴衛生福利部基隆醫院（下稱基隆醫院）診療費合計3,423元之
    部分：
　　原告因系爭身體傷害，於事發當日即109年8月1日，至基隆
    醫院急診外科接受治療，嗣復往返基隆醫院外科、骨科持續
    看診，為此支出醫療費（含證書費）總計3,423元。勾稽原
    告提出之衛生福利部基隆醫院診斷證明書、基隆醫院109年8
    月1日門診繳費證明書、基隆醫院109年8月3日、109年8月10
    日、109年8月19日、109年8月24日、109年9月14日、109年9
    月28日、109年11月3日、110年5月19日醫療費用收據（參附
    民卷第19頁、第23頁至第32頁），即足析其梗概。經核上開
    支出，俱屬原告因系爭傷害必須接受醫療行為所支出之必要
    費用，從而，原告將此金額列為其損害範圍，尚屬合理而堪
    採認。
  ⑵全昌堂中醫診所、馬德里診所診療費合計5,230元之部分：
　　原告雖主張其尚須轉往全昌堂中醫診所、馬德里診所反覆求
    診，並提出全昌堂中醫診所費用收據（參附民卷第37頁至第
    41頁）、馬德里診所健保收據（參附民卷第33頁至第35頁）
    為證。然細繹原告所執「全昌堂中醫診所費用收據」，原告
    看診日期依序為「109年8月17日、同年9月7日、同年月25日
    、同年10月14日、同年11月11日、同年月30日、110年1月11
    日、同年月27日、同年2月9日、同年3月1日、同年月15日、
    111年1月7日」，惟「原告既於109年8月1日迄同年9月28日
    ，以及同年11月3日，持續、規則往返基隆醫院看診追蹤」
    （詳參前揭⑴所述；又原告於110年5月19日雖有看診紀錄，
    然此實乃原告向基隆醫院「申請診斷證明書之回診紀錄」）
    ，則其當無於「基隆醫院看診追蹤之同一段時期」，猶求助
    於全昌堂中醫診所（重複看診）之客觀必要，遑論「全昌堂
    中醫診所費用收據」所載「適應症『第二型糖尿病』」暨其用
    藥處方（黃蓮解毒湯、濟生腎氣丸、苦參根等等），無非重
    在「原告所罹慢性疾病（第二型糖尿病）之身體調理」，而
    與原告所稱之「『中醫針灸』減緩傷口疼痛」云云（本院卷第
    117頁）渺無相關！再者，原告固又宣稱傷口疼痛而須另至
    馬德里診所求診治療云云（本院卷第117頁），惟細繹原告
    所執「馬德里診所健保收據」，其求診日期係「110年11月2
    日迄111年1月8日」，而可認原告於馬德里診所初始看診（1
    10年11月2日）距離原告往返基隆醫院追蹤之末日（109年11
    月3日；同參前述），其間相隔已近1年，因原告於此長達將
    近1年之期間，俱無回診基隆醫院之事實，而衛生福利部基
    隆醫院診斷證明書亦係明載「原告宜休息2個月」，致可認
    系爭身體傷害尚屬「短期休養即可復原」之輕症，是自客觀
    以言，原告尤無於「1年以後」，再度因系爭身體傷害而轉
    往馬德里診所治療之必要，兼之「馬德里診所健保收據」所
    載內容，亦乏足可推敲「其與系爭身體傷害有何因果關聯」
    之蛛絲馬跡，是原告所稱疼痛求診云云，本院自難憑採。從
    而，應認原告主張之全昌堂中醫診所、馬德里診所診療費合
    計5,230元，俱非系爭事故所衍生之必要支出。
  ⑶綜上，原告因系爭身體傷害回復原狀所必要之醫療支出，僅
    止基隆醫院診療費合計3,423元。
  ⒉住院費12,201元：
  　原告主張其因系爭身體傷害，而需長期服用醫生開立之止痛
    藥數月，終至罹患胃潰瘍並於「110年4月7日迄110年4月19
    日住院治療」，從而支出費用合計12,201元云云（本院卷第
    117頁），並提出基隆醫院全民健保身份就醫醫療費用證明
    書1紙為證（附民卷第21頁）。然承前⒈⑴所述，原告係於109
    年8月1日迄同年9月28日，以及同年11月3日，持續、規則往
    返基隆醫院看診追蹤（按：原告於110年5月19日雖有看診紀
    錄，然此實乃原告向基隆醫院「申請診斷證明書之回診紀錄
    」，且該回診時間亦係原告住院治療以後），縱基隆醫院回
    診追蹤之末日（109年11月3日；同參前述），原告猶獲醫師
    開立處方而給予「止痛藥物」，該止痛藥之用量至多亦僅「
    7日份」而可供原告服用至109年11月10日為止（按：依據全
    民健康保險醫療辦法之相關規定，全民健康保險【下稱健保
    】之處方用藥，每次用量以「不超過7日」為原則，倘係健
    保慢性疾病且病情穩定並適合長期服用相同藥品者，方可由
    診治醫師依病患病情需要，一次給予30日以內之用藥量或開
    立2-3個月之慢性病連續處方箋。因系爭身體傷害並「非」
    健保慢性疾病，故醫師處方開立「止痛藥」之用量，自應受
    上開「不得逾7日」之限制），是縱原告主張「其服用止痛
    藥數月以致胃潰瘍」云云無訛，導致原告胃潰瘍之止痛藥，
    必「非」源自基隆醫院因系爭身體傷害所開立之醫師處方，
    兼之原告一概不能提出「系爭身體傷害必需長期服用止痛藥
    」之醫囑，則其所謂之用藥止痛云云，無非原告欠缺醫療專
    業之自病自醫，不僅難認乃系爭身體傷害痊癒之所需，原告
    胃潰瘍之結果，無疑亦係其欠缺專業猶自病自醫之所招！從
    而，應認原告主張之住院費12,201元，亦非本件事故之必要
    醫療支出。
  ⒊車資19,845元：
  　原告主張其因往返就醫以致衍生額外就醫車資19,845元乙情
    ，固據提出計程車乘車證明為證（附民卷第43頁至第45頁）
    。惟承前⒈所述，原告往返全昌堂中醫診所或馬德里診所看
    診乙情，俱與系爭身體傷害之醫療需求無關，是原告因全昌
    堂中醫診所或馬德里診所看診而衍生之交通支出，當然亦非
    原告因系爭事故所生財產損害，從而，原告本件所得主張之
    就醫車資，僅止「原告於109年8月1日迄同年9月28日，以及
    同年11月3日、110年5月19日，持續、規則往返基隆醫院看
    診追蹤之交通支出」合計1,275元。從而，原告主張其就醫
    以致支出往返車資1,275元之部分，尚稱合理，而堪採信；
    惟原告逾此範圍之主張，則乏根據，為無理由，不能准許。
  ⒋醫療器材費3,135元：
　　原告主張其因系爭身體傷害而需添置繃帶、膠帶、紗布、優
    碘、護具（護腰、枴杖）等醫療器材，為此支出費用總計3,
    135元等情，業據提出承泰藥局二聯式統一發票、和平藥局
    免用統一發票收據為證（參附民卷第47頁至第48頁）。本院
    考量原告身體患部之清潔保護，原難避免繃帶、膠帶、紗布
    、優碘等耗材之頻繁使用，而原告「右側第四趾近端趾骨及
    第五趾遠端趾骨骨折」之結果，亦必導致原告應有相當期間
    不良於行；故原告主張其必需添置繃帶、膠帶、紗布、優碘
    、護具（護腰、枴杖）等醫療器材，客觀上應屬合理可期。
    從而，本院自應肯認關此醫療器材合計3,135元之貲費，亦
    為原告因系爭身體傷害回復原狀所不可避免之必要支出。
  ⒌看護費132,000元：
  　原告固以衛生福利部基隆醫院診斷證明書醫囑「原告宜休息
    2個月，不宜劇烈活動無法工作」等語（參附民卷第19頁）
    ，作為其本件主張「尚需看護2個月」云云之根據；惟醫囑
    「宜休養、無法工作」乙節，未必等同原告於此期間需人看
    護，兼之原告經本院指出上開疑慮（本院卷第93頁），亦不
    能適時提出有助於認定其看護需求之判斷資料，則原告主張
    其因系爭事故而有看護支出云云，本院自均無從憑採。
  ⒍系爭Ｂ車修繕費9,880元：　　
　  原告雖執新宏富車業有限公司機車維修估價單（參附民卷第
    49頁），主張系爭Ｂ車因系爭事故衍生修繕貲費9,880元云云
    。惟系爭Ｂ車乃訴外人陳盛吉所有（並非原告所有）乙情，
    除經本院職權查詢公路監理電子閘門紀錄核閱屬實，有公路
    監理電子閘門查詢紙本在卷可稽（本院卷第39頁），且為原
    告之所不否認；基此，因被告過失侵權行為以致權利受損害
    之人，應係訴外人陳盛吉而非原告，兼之原告經本院指出上
    開疑慮（本院卷第93頁至第94頁），亦不能適時提出有助於
    認定其乃Ｂ車權利人之判斷資料，則其主張Ｂ車修繕貲費9,88
    0元云云，自係欠缺法律根據而非可採。
  ⒎精神慰撫金500,000元：
　  按關於慰撫金之多寡，應以被害人精神上所受之苦痛為準據
    ，亦應審酌被害人之地位、家況及加害人之地位，俾資為審
    判之依據，故應就兩造之身分、職業、教育程度、財產及經
    濟狀況，用以判斷非財產上損害之慰撫金數額（最高法院51
    年度台上字第223號判例意旨、86年度台上字第511號判決意
    旨參照）。蓋慰藉金係以精神上所受無形之痛苦為準，非如
    財產損失之有價額可以計算，究竟如何始認為相當，自應審
    酌被害人及加害人之地位、家況、並被害人所受痛苦之程度
    、與其他一切情事，定其數額。本院審酌兩造年齡、學歷、
    經歷、財力、資力，兼衡量系爭身體傷害之輕重程度以及原
    告身體復原所需之時間長短，併考量原告日常生活因系爭身
    體傷害而連帶受影響之程度等一切情狀，認原告請求精神慰
    撫金即非財產上之損害賠償，以100,000元為相當。是原告
    請求精神慰撫金100,000元，為有理由；至逾此範圍之請求
    ，則屬過高，不應准許。
  ⒏綜上，原告因系爭事故所受財產及非財產上之損害，總計107
    ,833元（計算式：診療費3,423元＋車資1,275元＋醫療器材費
    3,135元＋精神慰撫金100,000元＝107,833元）。
  ㈢從而，原告基於侵權行為之法律關係，請求被告給付原告107
    ,833元，及自起訴狀繕本送達翌日即111年3月17日起至清償
    日止，按週年利率5%計算之利息，為有理由，應予准許；至
    逾此範圍之請求，則乏根據，為無理由，應予駁回。
四、本件事證已臻明確，兩造其餘攻擊防禦方法及訴訟資料，經
    本院斟酌後，認均不足以影響本判決之結果，爰不予逐一論
    述。
五、訴訟費用由兩造按其勝敗比例負擔。
六、原告勝訴部分，乃訴訟標的金額未逾500,000元，適用簡易
    程序所為被告敗訴之判決，依民事訴訟法第389條第1項第3
    款，應依職權宣告假執行，併酌情宣告被告預供相當之擔保
    金額後，得免為假執行。至原告敗訴之部分，其假執行之聲
    請亦失附麗，爰併予駁回之。
中　　華　　民　　國　　111 　年　　11　　月　　2 　　日
                  基隆簡易庭法  官   王慧惠
以上正本係照原本作成。　　　　　　　　　  
對於本件判決如有不服，應於收受送達後20日內向本院提出上訴
書狀，敘述上訴之理由，上訴於本院合議庭，並按他造當事人之
人數附具繕本。如委任律師提起上訴者，應一併繳納上訴審裁判
費。
中　　華　　民　　國　　111 　年　　11　　月　　2 　　日
                            書記官   姚安儒